---
title: "Estadisticas policiales del año 2021"
author: "Pedro Báez Marín"
date: '2022-06-14'
output:
  html_document:
    code_folding: hide
    theme: readable
    toc: true
    toc_depth: 5
    toc_float:
      collapsed: false
      smooth_scroll: false
---

```{r setup, include=FALSE}
knitr::opts_chunk$set(echo = TRUE)
```

## **Presentación**  

Segunda tarea de Procesamiento de Datos Geográficos, la cual tiene como finalidad desarrollar tablas y gráficos estadísticos interactivos a partir de las estadisticas policiales del año 2021 proporcionadas por la [página web de datos abiertos del Organismo de Investigación Judicial (OIJ)](https://sitiooij.poder-judicial.go.cr/index.php/ayuda/servicios-policiales/servicios-a-organizaciones/indice-de-transparencia-del-sector-publico-costarricense/datos-abiertos)  
  
## **Paquetes utilizados en este proyecto**  

```{r Librerias, message=FALSE}  

library(ggplot2)
library(readxl)
library(plotly)
library(dplyr)
library(sf)
library(DT)
```

```{r, Lectura del archivo xls, message=FALSE, echo=FALSE, warning=FALSE}  

estad_policial <-
  read_excel("estadisticaspoliciales2021.xls")
estad_policial = subset(
  estad_policial,
  select = c(
    "Delito",
    "Fecha",
    "Victima",
    "Edad",
    "Genero",
    "Provincia",
    "Canton"
  )
)
```  

## **Tabla de datos**  

```{r, Tabla de datos, message=FALSE, warning=FALSE}  

estad_policial$Fecha = as.Date(estad_policial$Fecha)
colnames(estad_policial) = c("Delito",
                             "Fecha",
                             "Víctima",
                             "Edad",
                             "Género",
                             "Provincia",
                             "Cantón")
estad_policial %>%
  datatable(options = list(
    pageLength = 5,
    language = list(url = '//cdn.datatables.net/plug-ins/1.10.11/i18n/Spanish.json')
  ))
```  

## **Gráfico con la cantidad de delitos según el tipo de delito**  

```{r, Primer gráfico, message=FALSE, warning=FALSE}  

Graf1 <-
  estad_policial %>%
  count(Delito) %>%
  ggplot(aes(x = reorder(Delito, n), y = n)) +
  geom_bar(stat = "identity") +
  coord_flip() +
  ggtitle("cantidad de delitos en Costa Rica según el tipo de delito") +
  xlab("Delito cometido") +
  ylab("Cantidad de delitos")
  

ggplotly(Graf1) %>% 
  config(locale = 'es')
```  

## **Gráfico con la cantidad de delitos por mes** 

```{r, Segundo gráfico, message=FALSE, warning=FALSE}  

Graf2 <-
  estad_policial %>% mutate(meses = lubridate::month(Fecha))
nombres_estad <-
  c(
    "Enero",
    "Febrero",
    "Marzo",
    "Abril",
    "Mayo",
    "Junio",
    "Julio",
    "Agosto",
    "Septiembre",
    "Octubre",
    "Noviembre"
  )

Graf2 <-
  Graf2 %>%
  count(meses) %>%
  ggplot(level = levelorder, (aes(
    x = reorder(nombres_estad, meses), y = n
  ))) +
  geom_bar(stat = "identity") +
  ggtitle("Cantidad de delitos por mes") +
  xlab("Meses") +
  ylab("Cantidad de delitos")

ggplotly (Graf2) %>% 
  config(locale = 'es')
```  

## **Gráfico con la proporción de delitos según el género**  

```{r, Tercer gráfico, message=FALSE, warning=FALSE}  

Graf3 <-
  estad_policial %>%
  ggplot(aes(x = Delito, fill = Género)) +
  geom_bar(position = "fill") +
  coord_flip() +
  labs(fill = "Género") +
  ggtitle("Proporción de delitos según el género") +
  xlab("Tipo de delito") +
  ylab("Proporción")
  
  
ggplotly(Graf3) %>% 
  config(locale = 'es')
```  

## **Gráfico con la cantidad de delitos en determinados cantones**  

```{r, Cuarto gráfico, message=FALSE, warning=FALSE}  

graf4 <-
  estad_policial %>%
  count(Cantón) %>%
  filter(Cantón == "SAN JOSE" |
           Cantón == "ALAJUELA" |
           Cantón == "CARTAGO" | 
           Cantón == "HEREDIA") %>%
  ggplot(aes(x = reorder(Cantón, n), y = n)) +
  geom_bar(stat = "identity") +
  ggtitle("Delitos en los cantones de San José, Alajuela, Cartago y Heredia") +
  xlab("Cantón") +
  ylab("Cantidad")

ggplotly(graf4) %>% 
  config(locale = 'es')
```